【裁判字號】    90,交聲,287
【裁判日期】    901114
【裁判案由】    違反道路交通管理處罰條例聲明異議
【裁判全文】
臺灣士林地方法院交通事件裁定                      九十年度交聲字第二八七號
    原處分機關  交通部公路局台北區監理所
    受 處分 人  甲○○
右列異議人因違反道路交通管理處罰條例案件，對於臺北市交通事件裁決所於九十年
六月七日所為之處分（原處分案號：北監六字第四○－ＡＸ0000000號），聲
明異議，本院裁定如左：
        主  文
原處分撤銷。
甲○○汽車駕駛人爭道行駛而不依規定駛入來車道者，處新台幣陸佰元，並記違規點
數壹點。
        理  由
一、原處分意旨略以：車牌號碼八Ｎ─○四五號營業小客車為受處分人甲○○所有，
    於八十九年八月十四日下午二時二十九分許，在臺北市○○路，不依規定駛入來
    車道，爰依道路交通管理處罰條例第四十五條第一項第三款、第六十三條第一項
    第一款規定，裁處罰鍰新臺幣一千八百元，並記違規點數一點等語。
二、異議意旨略以：異議人甲○○從未收受本件違規罰單，於今年驗車時，始查知有
    本件違規積案未清，經向台北區監理所申訴，據查證結果，郵局確未送達該罰單
    ，異議人因不知情致逾期未繳罰款，裁決所卻以超過申訴期間未繳罰款而處最高
    罰鍰，爰請撤銷原處分，改依最低額處罰等語。
三、按道路交通管理處罰條例第四十五條第一項第三款規定：汽車駕駛人爭道行駛而
    不依規定駛入來車道者，處新台幣六百元以上一千八百元以下罰鍰。又違反四十
    五條規定者，除依原條款處罰鍰外，並記違規點數一點，同條例第六十三條第一
    項第一款亦有明文。
四、經查：本件受處分人即異議人於民國八十九年八月十四日下午二時二十九分許，
    駕駛車號八Ｎ─○四五號營業小客車，在臺北市○○路，不依規定駛入來車道，
    嗣經臺北市政府交通警察大隊依據採證照片逕行舉發，有採證照片及舉發違反道
    路交通管理事件通知單（以下稱系爭舉發單）各一張在卷可按，異議人對其不依
    規定駛入來車道一事，亦不爭執。惟上開舉發通知單經以掛號郵件向異議人前揭
    車籍地址及異議人之住所郵寄送達，遭郵局以「招領逾期」為由退回，該舉發單
    位即依違反道路交通管理事件統一裁罰標準及處理細則第五條、刑事訴訟法第五
    十九條第二款規定，為公示送達，於九十年一月三日刊登於台北市政府公報春字
    第二期，此有交通部公路局台北區監理所九十年五月二十九日00－000－0
    －0000二號函及該台北市政府公報影本各一份在卷可憑。按處理違反道路交
    通管理事件，有關文書送達之程序，依行政程序法之規定，違反道路交通管理事
    件統一裁罰標準及處理細則第五條定有明文，又按行政程序法第七十八條之規定
    ，有以下三款情形，行政機關得依申請，准為公示送達，如無人申請，行政機關
    為避免行政程序遲延，認為有必要時，得依職權命為公示送達：(一)應為送達之處
    所不明者。(二)於有治外法權人之住居所或事務所為送達而無效者。(三)於外國或境
    外為送達，不能依第八十六條之規定辦理或預知雖依規定辦理而無效者。經查本
    件異議人之違規舉發單係因「招領逾期」遭退回，並非應為送達之處所不明，不
    合前述第一款之公示送達事由，亦無上述其餘二款所規定之情形。另按寄存機關
    自收受寄存文書之日起，應保存三個月，行政程序法第七十四條第三款定有明文
    ，系爭舉發單於八十九年九月八日、十一日分別經郵送，因異議人不在，無法送
    達，亦有退回之信封在卷可稽，而原舉發單位公告於台北市政府公報之舉發單送
    達名冊，於八十九年十一月九日已列印，亦有前開台北市政府公報之送達名冊可
    稽，距第二次郵務送達退回之日期，顯未達三個月之久，足認前開寄存機關未依
    法寄存三個月，即退回原舉發機關，原舉發機關竟據以公示送達，是以原舉發機
    關依職權所為之公示送達，顯不符上開行政程序法之規定，所為之公示送達應不
    生送達之效力。本件異議人既未接獲前開通知單，舉發機關所為之公示送達又不
    生效，自無從科異議人依道路交通管理處罰條例第九條第一項但書規定逕依各該
    條款罰鍰之最低額自動繳納之義務，是以，原處分機關認異議人未於公示送達生
    效後十五日內完納罰鍰，逕行依道路交通管理處罰條例第四十五條第一項第三款
    以最高額即新台幣一千八百元裁決處罰，及依同條例第六十三條第一項第一款規
    定，記違規點數一點，即尚有未洽。本件異議為有理由，爰依法將原處分撤銷，
    另依道路交通管理處罰條例第四十五條第一項第三款之規定，並依第六十三條第
    一項第一款之規定，裁處罰鍰新臺幣六百元，並記違規點數一次。
三、據上論結，應依道路交通案件處理辦法第二十條，裁定如主文。
中      華      民      國      九十      年      十一    月    十四    日
                                      臺灣士林地方法院交通法庭
                                          法  官 趙 文 卿
右正本證明與原本無異。
如不服本裁定，應於送達後五日內，向本院提出抗告狀。
                                          書記官 林 慧 芬
中      華      民      國      九十      年      十一    月    十六    日


司法院資訊處製作；財團法人民間司法改革基金會備份。
